臺灣高等法院民事判決　　　　　　 93年度重上更(一)字第130號
上　訴　人　丁○○
　　　　　　甲○○
　　　　　　丙○○
共　　　同
訴訟代理人　宿文堂律師
　　　　　　李俊瑩律師
　　　　　　黃恩旭律師
上　訴　人　乙○○
被　上訴人　戊○○
訴訟代理人　薛博允律師
上列當事人間分配表異議之訴事件，上訴人對於中華民國90年9
月28日臺灣士林方法院90年度重訴字第20號判決提起上訴，經最
高法院發回更審，本院於94年4月13日言詞辯論終結，判決如下
：
    主  文
原判決廢棄。
被上訴人在第一審之訴駁回。
第一、二審及發回前第三審訴訟費用由被上訴人負擔。
    事  實
甲、上訴人丁○○、甲○○、丙○○方面：
壹、聲明：
（一）原判決廢棄。
（二）被上訴人在第一審之訴駁回。
貳、陳述：除與原判決（及發回前本院判決）記載相同部分，茲
    予引用外，並補稱略以：
（一）伊與訴外人周詩傳訂定土地預定買賣契約書及協議書後，
      已支付全部價金，而依約周詩傳與乙○○於日後應負責移
      轉系爭土地所有權予伊，則伊對周詩傳之價金返還及違約
      金請求權等契約權利即已成立，故不論系爭抵押權為一般
      或最高限額抵押權，均係擔保前開契約所生一切債務之履
      行。
（二）伊與乙○○間設定系爭抵押權之真意，係擔保在土地所有
      權移轉前可能發生之一切因土地買賣契約書所生之債權，
      自屬最高限額抵押權。
（三）伊發現乙○○及周詩傳違約設定新台幣（下同）1億5千萬
      元第四順位之抵押權予被上訴人，已要求二人儘速塗銷以
      更正其違約行為。
（四）土地法第30條私有農地移轉以能自耕者為限之規定，至民
      國（下同）89年1月26日始刪除，故該項限制，應視同乙
      ○○及周詩傳履行移轉系爭土地所有權義務之停止條件，
      惟周詩傳與乙○○於停止條件成就前，放任第四順位抵押
      權人實行抵押權，並查封系爭土地進行拍賣，係以不正當
      行為阻止停止條件成就，依民法第101條第1項之規定，視
      同條件已成就。因系爭土地業遭查封拍賣，已無移轉之可
      能，其二人自有可歸責於己之事由致給付不能，對上訴人
      負違約賠償責任。
參、證據：除援用原審（及發回前本院前審）提出之立證方法。
乙、上訴人乙○○方面：
壹、聲明：
（一）原判決廢棄。
（二）被上訴人在第一審之訴駁回。
貳、陳述：除與原判決（及發回前本院判決）記載相同部分，茲
    予引用外，補稱略以：
    系爭土地係周詩傳借用伊之名義所購買，如何設定抵押權與
    被上訴人，伊並不清楚。伊僅要求丁○○、甲○○、丙○○
    趕緊將系爭土地登記名義人予以變更。
丙、被上訴人方面：
壹、聲明：上訴駁回。
貳、陳述：除與原判決（及發回前本院判決）記載相同部分，茲
    予引用外，補稱略以：
（一）上訴人抵押權設定已如登記資料所示，並非全部債權，上
      訴人主張包括土地買賣契約及協議書在內，不能證明為真
      實。
（二）上訴人之抵押登記，其金額及清償日期明確，非屬最高限
      額抵押。
（三）系爭土地登記之抵押權存續期間分別於80年8月26日、8月
      28日、8月30日屆至，期間內未有上訴人之任何催告或請
      求，自屬未有抵押債權。又上訴人於提出土地買賣契約及
      協議書4件發生日期分別為70年5月9日、6月9日、5月9日
      、8月20日，其請求權均在85年8月底前罹於消滅時效，已
      無違約金請求權。再上訴人無自耕能力買受系爭土地，自
      70年至89年刪除自耕限制規定止，已逾19年，其農地買賣
      契約為應屬無效。
參、證據：除援用原審（及發回前本院前審）提出立證方法。
    理  由
一、按訴訟標的對於共同訴訟之各人必須合一確定者，共同訴訟
    人中一人之行為有利益於共同訴訟人，其效力及於全體；不
    利益者，對於全體不生效力，民事訴訟法第56條第1款定有
    明文，本件被上訴人戊○○起訴請求確認上訴人丁○○等三
    人與乙○○間之抵押債權不存在部分，於上訴人丁○○等三
    人與乙○○全間必須合一確定，依前開說明，為共同訴訟人
    中之丁○○等三人合法提起上訴時，效力及於乙○○，乙○
    ○應視同上訴。次按民事訴訟法第247條所謂即受確認判決
    之法律上利益，係指因法律關係之存否不明確，致原告在私
    法上地位有受侵害之危險，而此項危險得以對於被告之確認
    判決除去之者而言，故確認法律關係成立或不成立之訴，苟
    具備前開要件，即得謂有即受確認判決之法律上利益，縱其
    所求確認者為他人之法律關係，亦非不得提起（參照最高法
    院42年台上字第1031號判例參照）。本件戊○○依強制執行
    法第41條第1項提起分配表異議之訴，其訴請確認丁○○等
    三人與乙○○間之抵押債權不存在部分，固屬丁○○等三人
    與乙○○間之法律關係，惟因該抵押債權存否，影響戊○○
    第四順位抵押債權受償分配之次序與金額，致其私法上地位
    有受侵害之危險，而此項危險得以對於丁○○等三人之確認
    判決除去之，應認戊○○所提上開確認之訴部分有即受確認
    判決之法律上利益，合先敘明。。
二、戊○○於原審起訴主張：乙○○於78年9月5日以其所有坐落
    於台北市○○區○○段一小段50地號及同小段50之1地號土
    地（下稱系爭土地），為伊設定第四順位最高限額1億5千萬
    元之抵押權，用以擔保伊與訴外人周詩傳之債務之清償，嗣
    因訴外人周詩傳向伊借款1億6千萬元未清償，伊乃向法院聲
    請拍賣抵押物獲准，於強制執行程序中，丁○○、甲○○、
    丙○○（下稱丁○○等三人）聲明參與分配，並主張渠等就
    抵押物依序為第一、二、三順位抵押權人，有1,150萬元、
    1,500萬元、1,150萬元之債權，應優先受償，執行處於該抵
    押物作價129,920,000元，由伊承受，將丁○○等三人上開
    抵押債權分別以第一、二、三順位抵押權列為分配表次序6
    、7 、8優先予以分配，實則上開抵押權設定時，丁○○等
    三人對於乙○○並無受擔保之債權存在，依抵押權從屬性，
    丁○○等三人以抵押權設定數額參與分配，即侵害伊抵押權
    之優先受償權，乙○○又未提出異議，伊向執行法院聲明異
    議，分配期日丁○○等三人復未到場表示意見，若其三人之
    抵押債權不存在，即不得列入分配表受分配，悉數改由伊受
    償，伊自有受確認判決之法律上利益。又丁○○等三人由執
    行法院依序代扣繳國庫之執行費80,500元、105,000元、
    80,500 元，即分配表次序1、2、3部分，係以債權人合法得
    受分配為前提，如參與分配不合法而無可受分配之款，執行
    法院自無代為扣繳國庫之餘地。爰依強制執行法第41條規定
    ，求為確認丁○○等三人之抵押質權不存在，並不得將該債
    權及前述執行費列入上開執行事件分配表受分配之判決。
三、丁○○等三人則以：系爭土地（面積0.9513公頃，合2877.
    68坪)係乙○○之堂兄即訴外人周詩傳於74年4月25日以每坪
    8千元之價格向訴外人李何愛月購買，因資金不足而於同年5
    月9日以原價售與丁○○、丙○○1/2，同年6月19日售與甲
    ○○1/4，同年7月23日又售與甲○○250坪，全部價金合計
    19,265,365元（原審誤為19,262,565元），均已付清。因當
    時系爭土地仍屬農地，無自耕能力人不得承受，乃信託登記
    在乙○○名下，乙○○並出面與伊三人簽立協議書，約定如
    伊等人覓得具有自耕能力之人，得隨時請求按公告現值另訂
    公式買賣契約後，將全筆土地過戶，乙○○應無條件辦理，
    並由乙○○提供系爭土地為伊設定金額合計38,000,000元抵
    押權作為契約履行之擔保，如有違約，伊等三人有權實行抵
    押權，按買賣價金加倍取償，故應屬最高限額抵押。然乙○
    ○於78年9月5日為擔保訴外人周詩傳對戊○○之債務，以系
    爭土地設定1億5千萬元之抵押權予戊○○，應屬違約，依民
    法第100條規定，無待條件之成就，周詩傳、乙○○即對伊
    負有買賣價金二倍即38,530,730元（原審誤為38,527,100元
    ）之損害賠償（違約金）債務，縱認系爭抵押權為普通抵押
    權，亦可約定以債權之發生為停止條件，或就將來發生之債
    權而設定，並無違反抵押權從屬性之問題，則於戊○○第四
    順位抵押權實行時，周詩傳、乙○○依契約應負損害賠償責
    任之情事已發生，抵押債權自屬合法成立生效等語，資為抗
    辯。
四、乙○○則以：伊僅係受託為土地登記名義人，設定抵押之事
    ，伊並不知情等語，資為抗辯。
五、經查系爭土地乃訴外人周詩傳信託登記在乙○○名下，並分
    別設定如附表所示之抵押權與丁○○等三人及戊○○，經登
    記在案，系爭土地嗣遭戊○○向法院聲請拍賣抵押物，於強
    制執行程序中，丁○○等三人以抵押債權聲明參與分配，經
    原法院執行處列入分配表優先受償，戊○○乃具狀聲明異議
    ，丁○○等三人亦具狀對該異議表示不同意，該異議並未終
    結等情，為兩造所不爭執，並經本院前審調取原審法院86年
    度執字第6902號拍賣抵押物執行卷審查無訛，堪信為真。
六、至戊○○主張丁○○等三人所有如附表之抵押權為普通抵押
    權，所擔保之債權係將來之債權，有違抵押權從屬性，且丁
    ○○等三人並未舉証証明乙○○有違約或拒絕履行之情事，
    ，乙○○不生違約問題，其抵押權所擔保之債權並不存在，
    其三人所提出70年8月20日之協議書不得為債權之証明，且
    丁○○等三人就系爭土地之所有權過戶請求權已罹於消滅時
    效云云（見原審卷第125頁），則遭丁○○等人所否認，並
    以前詞置辯，是兩造之爭點應為：丁○○等三人之抵押權係
    屬普通抵押權或最高限額抵押權？所擔保之債權範圍？其聲
    明參與分配時有無債權存在？
七、本院之判斷如下：
（一）丁○○等三人之抵押權係普通抵押權，所擔保之債權為乙
      ○○所承擔周詩傳依據系爭土地預定買賣契約之契約債務
      及違約金債務，債權金額分別為丁○○1,150萬元、丙○
      ○1,150萬元、甲○○1,500萬元。
   1、按抵押權為不動產物權，非經登記，不生效力，抵押權人
      僅能依設定登記之內容行使權利（參見最高法院72年台上
      字第2432號判例要旨）。次按最高限額抵押與一般抵押不
      同，最高限額抵押係就將來應發生之債權所設定之抵押權
      ，其債權額在結算前並不確定，實際發生之債權額不及最
      高額時，應以實際發生之債權額為準（最高法院62年台上
      字第776號判例參照）。
   2、查丁○○等三人之抵押權（如附表編號1、2、3），有土
      地登記謄本、抵押權設定契約書在卷足稽（見本院前審卷
      第50-55、114-119頁），依據上開土地登記謄本有關土地
      他項權利部分，分別載明權利種類：抵押權，權利價值
      1,150萬元、1,500萬元、1,150萬元，顯與戊○○之最高
      限額抵押權之登記方式為權利種類：抵押權，權利價值最
      高限額15,000萬元不同，則丁○○等三人之抵押權單憑登
      記之文義已足認係普通抵押權。
   3、次查，系爭土地原係由訴外人周詩傳向李何愛月購買，於
      70年5月9日以原價分售與丁○○、丙○○二人1/2，同年
      6月19日再分售與甲○○1/4，同年7月23日再出售甲○○
      250坪之情事，已據丁○○等三人提出土地預定買賣契約
      書影本為証（見原審卷第68-70頁、本院重上字卷215-226
      頁），依據丁○○、丙○○與周詩傳所訂之土地預定買賣
      契約書第3條（1）明定「於訂立本契約之日由甲方（即丁
      ○○等人）付與乙方（即周詩傳）新台幣100萬元，同時
      由乙方提供王有嘉所有台北市○○區○○段1117-1地號土
      地面積0.7866公頃為甲方設定新台幣2,400萬元之第一順
      位抵押權以擔保甲方依照本契約履行付款後乙方應履行之
      土地產權過戶之責任」；第6條明定「甲方預定買受本件
      土地時登記名義人為李何愛月，乙方同意提供另筆王有嘉
      所有北投段1117-1地號土地先為甲方設定第一順位抵押權
      2,400萬元整，以擔保甲方依照本契約履行付款務後乙方
      履行之產權過戶義務（如解除契約時回復原狀及違約金之
      給付等）。上開抵押權一俟本件買賣土地產權登記為乙方
      指定名義人（堂弟）後乙方負責提供本件土地為甲方設定
      第一順位抵押權2,400萬元整同時塗銷之。就本件土地辦
      理第一順位抵押權予甲方後，雙方再協同就本件土地辦理
      預告登記手續。」；依據甲○○、周詩傳所訂之土地預定
      買賣契約書第3條（2）明定「簽訂本契約書之日乙方備出
      備胞弟周達夫所有台北市○○區○○段三小段717地號土
      地面積0.4066公頃，持分6/100，及胞妹周純翠所有坐落
      台北縣林口鄉○○○段寶斗庴坑小段1029地號，面積
      2.9698公頃，持分1/3之土地…交甲方辦理設定共同擔保
      抵押權1,150萬元整（約為買賣。金額之倍數）以擔保乙
      方履行本契約，登記完畢後甲方再付清其餘價金與乙方」
      ，足証買賣雙方因系爭土地仍登記為李何愛月名下，為確
      保賣方周詩傳於買方付清價款後履行移轉系爭土地所有權
      之契約義務，明定先由周詩傳提供第三人所有之不動產設
      定抵押權，待系爭土地產權移轉登記為指定名義人（即乙
      ○○）後，再就系爭土地設定第一順位抵押權後同時塗銷
      。
   4、嗣因系爭土地屬農地，依當時之土地法，無自耕能力者不
      得承受，周詩傳乃將之信託登記在乙○○名下，丁○○等
      三人復與乙○○另訂協議書，由乙○○承擔周詩傳出賣人
      之契約義務，並於丁○○等三人覓得有自耕能力人後隨時
      請求移轉過戶，並同時提供系爭土地設定第一順位抵押權
      3,800萬元予丁○○等三人，三人同順位，權利範圍丁○
      ○115/380、丙○○115/380、甲○○150/380，以擔保履
      行契約（如違約時甲方有權行使抵押權，就抵押物取償，
      即乙方應加倍返還甲方所付土地價金），亦有70年8月20
      日之協議書影本在卷可按（見本院前審卷第60-62頁），
      嗣後丁○○、丙○○二人並支付71、72年度之田賦與周詩
      傳，有收據一紙可稽（見同前卷第63頁），核與証人黃盛
      橋所證稱：「我認識周詩傳，我是從事仲介的，地是周詩
      傳向李何愛月買的，未辦過戶就賣給丁○○、丙○○、甲
      ○○三人，因周詩傳當時沒有自耕農身分，所以先登記予
      乙○○，由乙○○與丁○○等三人立協議書，約定若周詩
      傳取得自耕農身分時，再無條件移轉給他，到時候沒有履
      行要加倍給付價金，為擔保契約之履行才設立抵押權」（
      見原審卷第145頁）；「‧‧‧當時地政機關審核能力很
      嚴格，買受人沒有自耕能力，所以才指定登記給周詩傳之
      堂弟乙○○，乙○○祇是指定登記名義人，並沒有參與買
      賣，因為怕乙○○不把系爭土地移轉登記給買受人，所以
      才反設定，乙○○有同意等到法令變更會無條件返還土地
      移轉登記給買受人，祇知道所設定的抵押權是要保障債務
      的履行，是普通抑最高限額抵押權我不知道，當時是代書
      辦理的，代書是買主找的‧‧‧」等語相符（見本院前審
      卷第147頁），再參之丁○○等三人之抵押權設定契約書
      亦明定「本抵押之設定係擔保債務契約之履行」，足証系
      爭土地設定抵押權予丁○○等三人之目的，係為擔保乙○
      ○所承擔周詩傳依前開土地預定買賣契約之債務，其金額
      分別如附表所示甚明。
   5、次按普通抵押權固為從物權，以其擔保之債權存在為發生
      之要件，惟契約當事人亦可約定以債權之發生為停止條件
      ，或就將來發生之債權而設定之抵押權（參見最高法院89
      年台上字第1086號判決要旨）。本件丁○○等三人所購買
      之系爭土地係屬農地，丁○○等三人均無自耕能力，乃與
      出賣人周詩傳合意指定登記與乙○○名下，俟覓得自耕能
      力之人或政府變更法令之限制，於可移轉至丁○○等三人
      名下時，即應無條件移轉系爭土地與丁○○等三人，如有
      違反該項約定即應負加倍返還價金之責，前開債務並由乙
      ○○承擔，亦即乙○○依據債務承擔對丁○○等三人同負
      有移轉所有權義務及違約事實發生時返還雙倍價金之違約
      債務，故丁○○等三人對於乙○○之前開債權於付清買賣
      價金訂立協議書時即已成立，僅係以乙○○未依前開約定
      履行為停止條件，於停止條件成就時所擔保之返還價金債
      權及違約金債權即發生效力，依此尚難認係違反抵押權之
      從屬性，此部分戊○○之主張，尚不足採。
   6、查丁○○、丙○○已付清買賣總價金1,151,000元，甲○
      ○部分巳付清買賣總價金為7,755,365元（合計為
      19,265,365元），其違約金債權依契約之罰則係買賣價金
      之雙倍亦即為23,020,000元；15,510,730元（合計為
      38,530,730 元），從而，丁○○等三人分別就部分債權
      額1,150萬元、1,150萬元、1,500萬元設定抵押權，於法
      並無不合，系爭抵押債權之金額於設定抵押權時已告確定
      ，僅效力之發生繫於前述之停止條件，此與最高限額抵押
      就債權額在結算前不確定，應以實際發生之債權額為準，
      尚屬有間，尚難認本件抵押權屬最高限額抵押權，故丁○
      ○等三人之抵押權應為普通抵押權。
（二）丁○○等三人於聲明參與分配時其抵押權所擔保之違約金
      債權已合法存在。
   1、依前所述，丁○○等三人之抵押權係為擔保乙○○所承擔
      之系爭土地買賣契約債務之履行，以及如不依約履行時應
      負擔返還雙倍價金，本件戊○○雖主張丁○○等三人之土
      地預定買賣契約訂立時間均在70年間，至86年伊聲請拍賣
      抵押物強制執行時產權過戶請求權早已罹於消滅時效云云
      ，但查，系爭土地系屬農地，於買賣當時受修正前土地法
      第30條之限制，必須移轉登記予有自耕能力之人，故經丁
      ○○等三人與乙○○訂立協議書，約定信託登記在具有自
      耕能力之乙○○名下，並以丁○○等三人找到有自耕能力
      之人或政府實施重劃變更為可建地時為移轉過戶之停止條
      件，則丁○○等三人之過戶請求權於停止條件成就前應屬
      不能行使，其時效自無從進行。查，修正前土地法第30
      條之限制於89年1月26日始刪除，丁○○等三人之產權過
      戶請求權應自89年1月26日法令變更停止條件成就後始得
      請求，自無罹於時效之問題。再者，系爭土地早於土地法
      修改前之86年間即遭戊○○聲請拍賣抵押物強制執行而查
      封拍賣，並由戊○○承受在案，則系爭土地自86年起即因
      被法院查封而陷於給付不能，據此尚難認丁○○等三人之
      產權過戶請求權已罹於消滅時效，此部分黃正安主張應不
      足採。
   2、至戊○○主張乙○○並無違約之情形云云，經查，戊○○
      之抵押權係由周詩傳所設定，此為其所不爭，但乙○○已
      與丁○○等三人訂立協議書，同意承擔周詩傳之系爭契約
      履行義務，自應就周詩傳之違約行為負責。依據丁○○、
      丙○○所提出之土地預定買賣契約書第4條第2項規定，出
      賣人周詩傳負有保証系爭土地並無設定他項權利、出租或
      他人占用情事等瑕疵，故周詩傳依約負有在系爭土地移轉
      過戶與丁○○等三人時無設定他項權利之義務，惟系爭土
      地已於78年9月5日遭周詩傳設定本金最高限額15,000萬元
      之第四順位抵押權予戊○○，並自81年10月20日起至81年
      10月31日止向戊○○借款16,000萬元，並簽發面額各
      4,000萬元之本票四紙，到期日為83.10.30日，屆期提示
      遭退票後，經戊○○聲請法院拍賣系爭抵押物，此有原審
      法院86年6月24日86拍字笫1016號裁定、86年執字第6902
      號執行卷及聲明參加分配狀在卷可查（見原審卷第10-25
      頁），則周詩傳於78年9月5日設定第四順位抵押權之行為
      顯屬違約，無須待丁○○等三人之催告，即應負損害賠償
      之責，而依據協議書第5條之規定丁○○等三人之抵押權
      係為擔保履行契約，如違約時即有權行使抵押權，就抵押
      物取償，乙○○應加倍返還其所付之價金（見本院前審卷
      第61頁），據此堪認乙○○就周詩傳之前開設定第四順位
      抵押權行為亦應負違約之責，其違約金債權應於78年間設
      定第四順位抵押權時即已發生，自應屬於在系爭抵押權存
      續期間之內所生，則戊○○主張丁○○等三人之抵押債權
      不存在，即不可採。
   3、至戊○○主張設定第四順位抵押權僅係權利瑕疵，無礙其
      所有權之移轉，並不構成違約事由云云，但查，物之出賣
      人對買受人應擔保其物於危險移轉予買受人時，無滅失或
      減少其價值之瑕疵，且買賣標的物之利益及危險移轉之時
      點，得由當事人以契約訂定之，民法第354、373條定有明
      文，而丁○○等人自70年7月1日起即已給付系爭土地之田
      賦及水利會費，有收據影本在卷可按（見本院前審卷第
      63-67頁），而乙○○亦坦承未負擔稅金（見本院卷第38
      頁），可見系爭土地雖因所有權移轉之限制而尚未移轉至
      丁○○等三人名下，但有關利益及負擔，已由丁○○等三
      人承受，則周詩傳、乙○○均應就系爭土地無滅失或減少
      價值之瑕疵負擔保之責，查周詩傳將系爭土地設定15,000
      萬元之抵押權予戊○○，以擔保其對周詩傳之債務16,000
      萬元，則就系爭土地之交換價值顯因該抵押權而減損，自
      屬有瑕疵，故乙○○、周詩傳就此均應負瑕疵擔保之責，
      戊○○主張乙○○不須負違約之責，亦不足採。
   4、綜上所述，乙○○就系爭土地於78年9月5日設定第四順位
      抵押權與戊○○，及戊○○於86年間實行抵押權查封拍賣
      系爭土地之行為，應負違約責任，則丁○○等三人之抵押
      債權均因條件成就而發生效力，無須再向乙○○為任何催
      告，故丁○○、丙○○二人於87年1月12日，甲○○於87
      年1 月13日以違約金債權為抵押債權而聲請參加分配，此
      有原審法院86年6月24日86拍字笫1016號裁定、86年執字
      第6902號執行卷及聲明參加分配狀在卷可查（見原審卷第
      10-25頁），自屬於法有據。原執行法院於89年12月4日所
      製作之分配表，將丁○○等三人之債權列入次序6、7、8
      優先分配受償，並無不當。
   5、又債權人因強制執行而支出之費用，得求償於債務人者，
      得就強制執行之財產先受清償，強制執行法第29條第2項定
      有明文，查丁○○等三人於上開抵押物拍賣強制執行程序
      中，主張以前揭抵押債權聲明參與分配，應予准許，已如
      上述，則原審民事執行處於製作分配表時，將甲○○執行
      費105,000元，丙○○執行費80,500元，丁○○80,500元
      列入次序1、2、3之優先分配，有該分配表在卷（見原審
      卷第79頁），於法並無不合。
八、綜上所述，本件戊○○請求確認丁○○等三人與乙○○間如
    附表編號1、2、3之抵押債權不存在，並依據強制執行法第
    41條規定，請求丁○○等三人之前揭抵押債權及執行費均不
    得列入分配表受分配，不應准許，原審所為丁○○等三人及
    乙○○敗訴之判決，尚有未洽，丁○○等三人及乙○○上訴
    論旨指摘原判決不當，求予廢棄改判處，為有理由。
九、本件事証已臻明確，兩造其餘攻擊防禦方法及其他未經援用
    之證據，經本院詳加斟酌後認與判決結果不生影響，爰不一
    一論述，附此敘明。
據上論結，本件上訴為有理由，依民事訴訟法第450條，第78條
，判決如主文。
中　　華　　民　　國　　94　　年　　4 　　月　　27　　日
　　　　　　　　民事第十五庭   審判長法　官  許正順
                                     法  官  鍾任賜
　　　　　　　　　　　　　　　　     法  官  張  蘭
正本係照原本作成。
如不服本判決，應於收受送達後二十日內向本院提出上訴書狀，
其未表明上訴理由者，應於提出上訴後二十日內向本院補提理由
書狀（均須按他造當事人之人數附繕本）上訴時應提出委任律師
或具有律師資格之人之委任狀；委任有律師資格者，另應附具律
師資格證書及釋明委任人與受任人有民事訴訟法第四百六十六條
之一第一項但書或第二項（詳附註）所定關係之釋明文書影本。
中　　華　　民　　國　　94　　年　　4 　　月　　28　　日
                                     書記官  應瑞霞
附註：
民事訴訟法第四百六十六條之一（第一項、第二項）：
對於第二審判決上訴，上訴人應委任律師為訴訟代理人。但上訴
人或其他法定代理人具有律師資格者，不在此限。
上訴人之配偶、三親等內之血親、二親等內之姻親，或上訴人為
法人、中央或地方機關時，其所屬專任人員具有律師資格並經法
院認為適當者，亦得為第三審訴訟代理人。
